臺灣高等法院臺中分院刑事判決　　　　 96年度上訴字第699號
上　訴　人　臺灣臺中地方法院檢察署檢察官
上　訴　人
即　被　告　甲○○
　　　　　　　　　　　之1號
上列上訴人因被告違反毒品危害防制條例案件，不服臺灣臺中地
方法院95年度訴字第3442號中華民國96年1月5日第一審判決（起
訴案號：臺灣臺中地方法院檢察署95年度毒偵字第4806號），提
起上訴，本院判決如下：
    主  文
原判決撤銷。
甲○○施用第一級毒品，累犯，處有期徒刑捌月；又施用第二級
毒品，累犯，處有期徒刑陸月，應執行有期徒刑壹年。
    事  實
一、甲○○前曾有竊盜、贓物及違反麻醉藥品管理條例前科，又
    於民國（下同）84年9月2日、85年5月13日，因違反麻醉藥
    品管理條例、藥事法案件，經臺灣臺中地方法院及本院各判
    處有期徒刑7月、10月，後上開2 罪經併定應執行刑為有期
    徒刑1年2月確定；復於85年10月11日、85年10月19 日，再
    因違反麻醉藥品管理條例、藥事法案件，經臺灣臺中地方法
    院及本院各判處有期徒刑8月、1 年確定，後經送監執行及
    接續執行，並於87年1月13日假釋付保護管束出監，迨87 年
    3月22日假釋期滿未經撤銷視為執行完畢，復於87年及88 年
    間因施用毒品案件，經依本院先後裁定送觀察、勒戒後，均
    無繼續施用毒品傾向，由臺灣臺中地方法院檢察署檢察官分
    別於87年7月21日以87年度偵字第19394號及88年1月25日以
    88年度偵字第1677號為處分不起訴確定，復因施用第二級毒
    品安非他命，先送強制戒治，並提起公訴，嗣經本院於88年
    12月12日以88年度上易字第2991 號判處應執行有期徒刑1年
    2月確定，再因施用毒品經臺灣臺中地方法院判處有期徒刑8
    月（第一級毒品部分）、有期徒刑6月（第二級毒品部分）
    ，定應執行刑為有期徒刑1年確定，因施用毒品經本院判處
    有期徒刑5 月確定，並經本院就上開有期徒刑6 月、8月、
    5月，定應執行刑為有期徒刑1年5月確定，於94年9月27日縮
    刑期滿執行完畢。
二、甲○○不知戒除劣行，仍基於施用第一級毒品之犯意，於95
    年8月28日某時，在台中市○○路某友人之住處，以將海洛
    因放置於香煙內吸食之方式，施用第一級毒品海洛因1次；
    另基於施用第二級毒品之犯意，於95年8月30日下午5時50
    分前某時，在上開地點，以將甲基安非他命放置於玻璃吸食
    器內，於其下以火燒生煙之方式，非法施用第二級毒品甲基
    安非他命1次。嗣於95年8月30日下午5時50分許，在台中市
    ○區○○路與向上路口因闖紅燈違規經警攔查時，經其同意
    採尿送驗後，因尿液呈甲基安非他命及嗎啡陽性反應而查知
    上情。
三、案經臺中市警察局第一分局報請臺灣臺中地方法院檢察署檢
    察官偵查起訴。
    理  由
一、上開事實，業據上訴人即被告（下稱被告）甲○○於偵查及
    原審審理時坦承不諱（見95年度毒偵字第4806號卷宗第5頁
    、原審卷宗第35頁），且被告於上開查獲時所採集之尿液經
    送檢驗結果，確呈嗎啡及甲基安非他命陽性反應，有查獲後
    所採集尿液之詮昕科技股份有限公司濫用藥物尿液檢驗報告
    1紙、真實姓名代號對照表1紙在卷可稽，堪信被告之自白與
    事實相符，被告前開犯行堪予認定。又被告曾於87年及88年
    間因施用毒品案件，經依臺灣臺中地方法院先後裁定送觀察
    、勒戒後，均無繼續施用毒品傾向，由臺灣臺中地方法院檢
    察署檢察官分別於87年7月21日以87 年度偵字第19394號及
    88年1月25日以88年度偵字第1677號為處分不起訴確定，復
    因施用第二級毒品安非他命，先送強制戒治，於92年3月28
    日執行完畢釋放，有臺灣高等法院被告前案紀錄表1份在卷
    可憑，是被告本件於強制戒治執行完畢釋放後5年內再犯施
    用毒品之罪，自應依法予以論罪科刑。
二、核被告所為，係犯毒品危害防制條例第10條第1項之施用第
    一級毒品罪及同條例第10條第2項之施用第二級毒品罪。被
    告持有第一級、第二級毒品之低度行為應分別為施用第一級
    毒品、施用第二級毒品之高度行為所吸收，均不另論罪。被
    告因施用第二級毒品，經本院於88年12月12日以88年度上易
    字第2991號判處應執行有期徒刑1年2月確定，再因施用毒品
    經臺灣臺中地方法院判處有期徒刑8月（第一級毒品部分）
    、有期徒刑6月（第二級毒品部分），定應執行刑為有期徒
    刑1年確定，因施用毒品經本院判處有期徒刑5月確定，並經
    本院就上開有期徒刑6月、8月、5月，定應執行刑為有期徒
    刑1年5月確定，於94年9月27日縮刑期滿執行完畢等情，有
    台灣高等法院被告前案紀錄表1紙附卷可憑，其於有期徒刑
    執行完畢後之5年之內，再故意犯本件有期徒刑以上之罪，
    均為累犯，依法均加重其刑。被告所犯上開2罪，犯意各別
    ，罪名亦殊，應分論併罰。
三、原審予以論罪科刑，固非無見，惟按數行為於同時同地或密
    切接近之時地實施，侵害同一之法益，各行為之獨立性極為
    薄弱，依一般社會健全觀念，在時間差距上，難以強行分開
    ，在刑法評價上，以視為數個舉動之接續施行，合為包括之
    1行為予以評價，較為合理，方屬接續犯之範疇（最高法院
    86年臺上字第3295號判例意旨參照），足見「接續犯」之成
    立，係以時、空密接性為前提要件，即透過對於同一法益之
    同種類侵害行為繼續不間斷之實行，業已稀釋個別行為之獨
    立性，致使刑法評價時將之視為單一、整體之犯罪行為，而
    立法者於制定刑罰法律之初，亦已認知該種行為類型之反覆
    性，而有意藉由法條中客觀構成要件之行為要素，涵括上開
    具有反覆實施特性之數個犯罪行為，仍僅接受一次刑法之評
    價為已足；然施用毒品犯罪，或為零星偶一之施用，是自難
    認立法者於制定刑罰法律之初，已認知該種行為類型之反覆
    性，且有意藉由法條中客觀構成要件之行為要素，涵括上開
    具有反覆實施特性之數個犯罪行為。則多次施用毒品犯罪之
    行為，當無論以「集合犯」之餘地，此時應回歸一般刑法上
    行為單、複數之認定，而予論罪科刑，較為妥適。原審遽認
    第一審檢察官以95年度毒偵字第5655、5755號移送併辦之被
    告自95年10月某日起至同年11月21日止，分別施用第一、二
    級毒品海洛因、安非他命多次等犯行，與被告被訴之95年8
    月28日某時施用第一級毒品海洛因1次及95年8月30日下午5
    時50分前某時施用第二級毒品甲基安非他命之犯行，均有集
    合犯之裁判上不可分關係，而併予審理，並加以論罪科刑，
    尚嫌無據。
四、檢察官上訴意旨略以：被告基於施用第一級、第二級毒品之
    犯意，於95年11月22日23時34分為警採尿回溯96小時內某時
    許，在不詳地點分別施用第一級毒品海洛因及第二級毒品甲
    基安非他命各1次，與原審判決認定之犯罪事實，具有集合
    犯之包括一罪關係，原審未及審判，顯有未當，求予撤銷，
    並將該署96年度毒偵字第408號案移送併辦云云。惟多次施
    用毒品犯罪之行為，並無論以「集合犯」之餘地，應依一般
    刑法上行為單、複數之認定，已見前述，被告此部分施用第
    一級毒品、第二級毒品之犯行，自無論以「包括一罪」之餘
    地。本件檢察官上訴為無理由，被告未具明理由提起上訴，
    亦無理由，惟原判決既有上開可議之處，自應由本院予以撤
    銷改判。爰審酌被告之素行不佳，且前因施用毒品之犯行，
    經觀察、勒戒及強制戒治執行完畢釋放，竟未戒除劣行而再
    犯本案施用第一級、第二級毒品犯行，無視國家對於國民健
    康維護所投注之資源，仍恣意戕害自身健康，又被告犯後坦
    承犯行，態度良好等一切情狀，量處如主文第2項所示之刑
    ，並定其應執行刑，以示懲儆。至併案之同署96年度毒偵字
    第408號案件，本院無從併予審究，應退由檢察官另行處理
    。
五、另第一審檢察官移送併案辦理部分：(一)95年度毒偵字第5655
    、5755號移送原審法院併案意旨略以被告甲○○基於反覆施
    用第一、二級毒品海洛因、甲基安非他命之犯意，自95 年
    10月某日起至同年11月21日止，在其位於臺中縣豐原市○○
    路41巷20弄2－1號之住處內，分別將海洛因摻放於香菸內點
    燃後抽吸及將安非他命放於玻璃球內用火燒烤發出煙霧再經
    過濾器吸用之方式，施用第一、二級毒品海洛因、安非他命
    多次；(二)96年度毒偵字第1161號移送本院併案意旨略以被告
    甲○○基於施用第一級毒品海洛因之犯意，於96年2月3日凌
    晨某時許、同年月5日17時許，在臺中縣潭子鄉某處車上、
    臺中市○○路某汽車旅館房間內，施用第一級毒品海洛因至
    少2次；另基於施用第二級毒品甲基安非他命之犯意，於96
    年2月4日20時許，在不詳處所，施用第二級毒品海洛因1 次
    等情，因檢察官移送併案審理部分之被告所為，均應評價為
    獨立行為，自當論以數罪而分論處罰，並非起訴效力所及，
    本院無從併予審究，均應退由檢察官另行處理。
六、被告甲○○經合法傳喚，無正當理由不到庭，爰不待其陳述
    逕為判決。
據上論斷，應依刑事訴訟法第371條、第369條第1項前段、第364
條、第299條第1項前段，毒品危害防制條例第10條第1項、第2項
，刑法第11條、第51條第5款，判決如主文。
本案經檢察官乙○○到庭執行職務。
中　　華　　民　　國　　96　　年　　3 　　月　　29　　日
              刑事第七庭  審判長法　官　林　榮　龍
                                法　官　江  錫  麟
                                法　官　鄭  永  玉
上列正本證明與原本無異。
如不服本判決應於收受送達後十日內向本院提出上訴書狀，其未
敘述上訴之理由者並得於提起上訴後十日內向本院補提理由書（
均須按他造當事人之人數附繕本）。
                                書記官　　瑞  芳
中　　華　　民　　國　　96　　年　　3　　月　　30 　　日
